臺灣嘉義地方法院民事判決　　　　　　　100年度訴字第364號
原　　　告　陳春松
被　　　告　鄭百發
上列當事人間損害賠償事件，經原告提起損害賠償之刑事附帶民
事訴訟，經本院刑事庭以100年度附民緝字第3號刑事附帶民事訴
訟裁定移送前來，本院於中華民國100年8月25日言詞辯論終結，
判決如下：
     主  文
被告應給付原告新臺幣拾萬零佰壹拾貳元，及自民國一百年
六月十六日起至清償日止，按年息百分之五計算之利息。
訴訟費用由被告負擔二分之一，餘由原告負擔。
原告其餘之訴及假執行之聲請均駁回。
本判決第一項得假執行。
    事實及理由
一、原告主張：被告於99年5 月12日晚上6 時許，在其嘉義縣水
    上鄉忠和村檳榔樹角1 之84號住所，與原告及陳榮華飲酒，
    酒後與原告發生口角，竟徒手及持木棍毆打原告，致使原告
    受有腦挫傷出血、右側硬腦膜下出血、左側額葉出血、創傷
    後癲癇之傷害。被告自應依侵權行為規定負損害賠償責任。
    原告爰請求被告賠償下列損害：
    (1)醫療費新臺幣（以下同）33,900元。
    (2)看護費120,000 元。
    (3)工作收入損失150,000 元。
    (4)精神慰撫金300,000 元。
    合計603,900 元，並聲明：(1)被告應給付原告603,900 元，
    及自起訴狀繕本送達翌日起至清償日止依年利率百分之五計
    算之利息。(2)原告願供擔保，請准宣告假執行。(3)訴訟費用
    由被告負擔。
二、被告則以：對於犯罪事實、醫療費、看護費及原告受傷後三
    個月完全無法工作部分均不爭執且無意見，但就原告受傷前
    任職鋁門窗師傅月入5 萬元與被告所知不符，且抗辯原告慰
    撫金請求金額太高，並聲明：如受不利之判決，願供擔保請
    准宣告免為假執行。
三、本院依職權調閱本院100 年度易緝字第12號卷、99年度易字
    第913 號卷、嘉義地檢99年度偵緝字第527 號卷。
四、得心證之理由：
  (一)本件原告主張被告於99年5 月12日晚上6 時許，在其嘉義縣
    水上鄉忠和村檳榔樹角1 之84號住所，與原告及陳榮華飲酒
    ，酒後與原告發生口角，竟徒手及持木棍毆打原告，致使原
    告受有腦挫傷出血、右側硬腦膜下出血、左側額葉出血、創
    傷後癲癇之傷害等情，為被告所不爭執，復經本院依職權調
    閱本院100 年度易緝字第12號卷、99年度易字第913 號卷、
    嘉義地檢99年度偵緝字第527 號偵查卷核閱無誤，堪信為真
    實。
  (二)按「因故意或過失，不法侵害他人之權利者，負損害賠償責
    任。」；「不法侵害他人之身體或健康者，對於被害人因此
    喪失或減少勞動能力或增加生活上之需要時，應負損害賠償
    責任。」；「不法侵害他人之身體、健康、名譽、自由、信
    用、隱私、貞操，或不法侵害其他人格法益而情節重大者，
    被害人雖非財產上之損害，亦得請求賠償相當之金額。」，
    民法第184 條第1 項前段、第193  條第1 項、第195 條第1
    項前段分別定有明文。原告因於前揭時地遭被告毆打致受有
    上開傷害之事實屬實，業見前述，原告自得依上開規定請求
    被告賠償因此所受之財產上及非財產上損害。茲就原告主張
    之賠償金額，得否准許，分述如下：
  (1)醫療費用部分：
    原告主張其於受傷生後至醫院治療，而支出醫療費用共33,9
    00元此節，有原告提出之戴德森財團法人嘉義基督教醫院（
    下稱嘉基醫院）、財團法人天主教聖馬爾定醫院（下稱聖馬
    爾定醫院）4 紙及本院依職權函查嘉基醫院所得收據6 紙在
    卷為證（見附民卷第5 至8 頁、本院卷第50至55頁）。除其
    中嘉基醫院發行日期99年5 月19日金額8,725 元門診收據之
    看診日期為97年7 月12日（見附民卷第7 頁），顯與本件傷
    害事件無關，應予剔除之外。其餘聖馬爾定醫院出具之神經
    外科；嘉基醫院出具之神經外科、一般急診等收費單據，醫
    療費用共8,472 元，看診時期均在本件傷害事故發生之後，
    被告亦不爭執其與原告因遭其毆打所受傷害有關，經核均屬
    醫療所必要而可採。
  (2)看護費用部分：
    原告主張住院接受看護25天，出院回家休養初期1 個月亦需
    人日夜看護，每天支出2,000 元看護費，總計支出看護費12
    0,000 元等情，亦為被告所不爭執，且原告因前揭傷害於99
    年5 月12日後先後住進聖馬爾定醫院、嘉基醫院重症加護病
    房、一般病房，並二度在嘉基醫院接受開顱手術清除血塊，
    依聖馬爾定醫院覆函，腦傷急性期，一般均需全日照護，該
    院看護費用全日為每日2,000 元等情，亦有診斷證明書、嘉
    基醫院、聖馬爾定醫院覆函在卷可考（見附民卷第9 至11頁
    、本院卷第47、49頁），應認原告此部主張均為可採。
  (3)減少工作收入部分：
    原告主張其受傷後3 個月內完全無法工作，有前揭嘉基醫院
    覆函指出：病人自99年5 月直到99年8 月應該都無法從事工
    作，且為被告所不爭執，亦可信實。而原告工作收入損失金
    額，據原告主張其係以從事呂門窗師傅為業，每月收入約5
    萬元，但既無法提出任何證據資料以佐其說，復為被告所否
    認，查原告於98、99年全年度之薪資所得均為0 元（參見本
    院卷第22至23頁所附稅務電子閘門財產所得調件明細表），
    本院認應依99年度基本工資每月17,280元計算原告主張之3
    個月工作收入損失為合理，總金額為51,840元（計算式為：
    17,280×3 ＝51,840）。從而原告請求被告賠償其工作收入
    損失，於51,840元之範圍內為可採。
  (4)精神慰撫金部分：
    按，精神慰撫金金額之酌定，除被害人所受之傷害程度外，
    尚應審酌兩造之身份地位、學識經歷、財產狀況、痛苦程度
    等情節而定之。本院審酌原告因遭被告毆打受有腦挫傷出血
    、右側硬腦膜下出血、左側額葉出血、創傷後癲癇之傷害，
    原告因而數度住院進出加護病房、一般病房之間，且二度接
    受開顱手術清除血塊，足見傷勢不輕，原告於肉體上及精神
    所受之痛苦甚重；原告教育程度為不識字、職業不詳、名下
    無任何財產；被告為國中肄業、98及99年度全年薪資收入均
    為20萬元（平均每月收入16,667，元以下四捨五入），名下
    有房屋及土地各1 筆、投資3 筆，總值392,636 元之財產等
    情，有兩造之稅務電子閘門財產所得調件明細表、戶役政電
    子閘門全戶戶籍資料查詢結果表（本院卷第9 至10頁、第22
    至27頁）在卷可稽等，兩造之上開身分、地位、經濟能力，
    及原告所受之精神痛苦程度等一切情狀，認原告請求30萬元
    之精神慰撫金，尚屬過高，而應以12萬元始為合理適當，其
    此部份之請求，應予准許；至原告逾此數額之請求，應認過
    高，不應准許。
五、綜上所述，原告可向被告請求之損害賠償金額為醫療費用、
    減少工作收入、看護費用及精神慰撫金等項，合計300,312
    元（計算式：8,472 ＋120,000 ＋51,840＋120,000 ＝300,
    312 ）。從而，原告依據侵權行為之法律關係，請求被告應
    賠償30萬312 元，及自起訴狀繕本送達被告翌日即100 年6
    月16日起至清償日止，按年息5 ％計算之利息，為有理由，
    應予准許，其逾此範圍之請求，則無理由，應予駁回。
六、本判決原告勝訴部分，本院命被告給付之金額未逾500,000
    元，依民事訴訟法第389 條第1 項第5 款之規定，應依職權
    宣告假執行，此部分雖經原告陳明願供擔保，聲請宣告假執
    行，惟其聲請不過促請法院職權發動，本院無庸就其聲請為
    准駁之裁判，併此敘明。至於原告敗訴部分，其假執行之聲
    請，已失所附麗，應予駁回。
七、據上論結，本件原告之訴為一部有理由，一部無理由，依民
    事訴訟法第79條、第389 條第1 項第5 款，判決如主文。
中    華    民    國   100    年    9     月    8     日
                  民二庭法  官  陳思睿
以上正本係照原本作成。
如對本判決上訴須於判決送達後20日內向本院提出上訴狀。
如委任律師提起上訴者，應一併繳納上訴審裁判費。
中    華    民    國   100    年    9     月    8     日
                        書記官  張富